【裁判字號】    99,抗,154
【裁判日期】    990422
【裁判案由】    假扣押
【裁判全文】
臺灣高等法院臺中分院民事裁定  99年度抗字第154號
抗  告  人  丙○○
相  對  人  甲○○
            乙○○
上列當事人間假扣押事件，抗告人對於中華民國99年2月2日臺灣
彰化地方法院99年度裁全字第162號所為裁定提起抗告，本院裁
定如下：
    主  文
原裁定廢棄。
相對人在原法院之聲請駁回。
聲請及抗告訴訟費用由相對人負擔。
    理  由
一、相對人於原法院聲請意旨略以：相對人於民國98年12月11日
    0時52分許，駕駛車號0201-ZE自小客車於彰化市○○街由北
    往南直行，適有抗告人因駕駛車號Y3－0662自小客車沿彰化
    市○○街由東往西行駛，其於支線道應讓幹線道車輛先行而
    未讓，撞及相對人，而相對人甲○○遭撞擊後受有頭部外傷
    併前額挫傷及擦傷、右側腹挫傷、胸部挫傷、及左足擦傷，
    相對人乙○○受有胸部挫傷合併胸骨骨折、左掌挫傷疑韌帶
    損傷等傷害，抗告人顯為違反道路交通安全規則第102條1項
    第2款之規定，而觸犯刑法第284條第1項前段之過失傷害罪
    嫌，並為民法第184條第2項違反保護他人之法令之侵權行為
    ；相對人亦因此受有至少新台幣（下同）30萬元之精神痛苦
    損害。惟頃聞抗告人有變賣財產逃匿之消息，誠恐日後有不
    能強制執行之虞，為此爰依民事訴訟法第522條及第523條之
    規定，並願供擔保，以代釋明，請准將抗告人之財產在30萬
    元之範圍內予以假扣押，俾利保全等語，並提出道路交通事
    故當事人登記聯單影本、道路交通事故現場圖影本、財團法
    人彰化基督教醫院診斷證明書影本、彰化縣警察局交通隊道
    路交通事故初步分析研判表影本等件為證。
二、原法院審理後認相對人所主張之請求，尚無不符，爰裁定准
    由相對人以3萬元為抗告人供擔保後，得對於抗告人之財產
    於30萬元之範圍內為假扣押。
三、抗告意旨略以：
  (一)相對人謊稱抗告人負有損害賠償義務．．云云，按當日道路
    交通事故現場筆錄及99年偵字第1022號違背安全駕駛案件皆
    顯示相對人等酒醉駕車（當場酒測值高達0.18）造成抗告人
    之車輛車頭毀損且相對人未繫上安全帶導致安全氣囊作動造
    成其身體傷害；此狀況抗告人等皆於警局筆錄及偵查庭坦承
    不誨且認識其行為，抗告人何來負有損害賠償義務？
  (二)退萬步言，抗告人即便與有過失互負有債務（目前並未有任
    何公證單位鑑定事故過失比例），惟抗告人事前投保第三人
    責任險而於協調會中相對人竟要求保險公司需支付鉅額賠償
    拒絕保險公司提議而導致協調破裂（其要求車禍受傷後無法
    工作損失20萬元、精神受損亦需賠償60萬元）世上竟有加害
    人要求被害人之支付高額損害賠償責任之理？
  (三)相對人謊稱抗告人有隱匿財產之情事．．查車禍發生後抗告
    人銀行帳戶往來正常亦有貨款匯入且名下財產亦無異動，何
    來隱匿之有？請求將原裁定廢棄，相對人在原審之假扣押聲
    請駁回云云。並提出道路交通事故筆錄（圖）、證人傳票、
    銀行帳戶往來明細影本等件為證。
四、按依民事訴訟法第522條第1項、第523條第1項、第526條第
    1項、第2項規定，債權人就金錢請求或得易為金錢請求之請
    求，欲保全強制執行者，得聲請假扣押；假扣押非有日後不
    能強制執行或甚難執行之虞者，不得為之；請求及假扣押之
    原因應釋明之。前項釋明如有不足，而債權人陳明願供擔保
    或法院認為適當者，法院得定相當之擔保，命供擔保後為假
    扣押。其中民事訴訟法第526條第2項規定，係92年2月7日修
    正公布，同年9月1日起施行。依修正後之規定，債權人聲請
    假扣押，應釋明其請求及假扣押之原因；需所為釋明如有不
    足，而債權人陳明願供擔保或法院認為適當者，始得定相當
    之擔保，命供擔保後為假扣押。若債權人就其請求及假扣押
    之原因未予釋明，法院尚且不得命供擔保後為假扣押（最高
    法院94年度台抗字第665號裁定參照）。所謂釋明，係指當
    事人提出即時可以調查之證據，俾法院信其主張為真實之謂
    （參照民事訴訟法第284條），當事人之主張或陳述，並非
    使法院得心證之證據方法，自非釋明，此參照最高法院72年
    度台上字第1018號判決要旨可明。
五、經查，相對人於原法院聲請假扣押時，雖據相對人提出道路
    交通事故當事人登記聯單影本、道路交通事故現場圖影本、
    財團法人彰化基督教醫院診斷證明書影本、彰化縣警察局交
    通隊道路交通事故初步分析研判表影本等件為證，惟上開證
    據應認為係對假扣押之本案「請求」原因之釋明，然於「假
    扣押」之原因，僅泛稱頃聞抗告人有變賣財產逃匿之消息，
    誠恐日後有不能強制執行之虞等語，並未提出能及時調查之
    證據，以為釋明，自應認相對人未盡釋明之責。雖相對人陳
    明願提供擔保，惟依上開法條說明，欲適用民事訴訟法第52
    6條第2項之規定，命債權人供擔保後為假扣押，前提需債權
    人已就假扣押之本案請求及假扣押之原因，均已盡釋明之責
    ，法院仍認釋明有所不足，始得適用該條項之規定。相對人
    既未釋明「假扣押」之原因，故不應准許其假扣押之聲請，
    原裁定准許相對人之聲請，尚有違誤。抗告意旨求為廢棄原
    裁定，為有理由，爰由本院廢棄原裁定，改判如主文第二項
    所示。
六、據上論結，本件抗告有理由，爰依民事訴訟法第492條、第9
    5條、第78條、第85條第1項前段，裁定如主文。
中    華    民    國    99    年    4     月    22    日
                民事第五庭    審判長法  官  童有德
                                    法  官  鄭金龍
                                    法  官  王重吉
以上正本係照原本作成。
不得再抗告。
                                    書記官  林玉惠
中    華    民    國    99    年    4     月    23    日
                                                      Ｖ

司法院資訊處製作；財團法人民間司法改革基金會備份。
